【裁判字號】    92,上訴,1251
【裁判日期】    921210
【裁判案由】    毒品危害防制條例
【裁判全文】
臺灣高等法院臺中分院刑事判決                  九十二年度上訴字第一二五一號
    上  訴  人
    即  被  告  丁○○
    選任辯護人  秦鴻宣
右上訴人因毒品危害防制條例案件，不服臺灣臺中地方法院九十二年度訴字第一九五
號中華民國九十二年五月三十日第一審判決（起訴案號：臺灣臺中地方法院檢察署九
十一年度偵字第一五三四三號），提起上訴，本院判決如左：
      主  文
原判決關於販賣第一級毒品部分暨定執行刑，均撤銷。
丁○○販賣第一級毒品，未遂，處有期徒刑柒年貳月。扣案海洛因玖包（毛重玖點柒
公克）沒收銷燬之
      事  實
一、丁○○於民國（下同）九十一年八月四日晚間八時許，在臺中市○○區○○路三
    段一一一巷三三號丁○○住處地下室，以每五小包計新臺幣（下同）五千元之代
    價向不詳姓名者購得第一級毒品海洛因（尚未交付價金）後，旋即在上址住處地
    下室，轉讓第一級毒品海洛因與甲○○、丙○○、戊○○等三人無償施用（丁○○轉讓第一級毒品部分，經原審科處有期徒刑九月，嗣丁○○於本院撤回上訴而
    先確定）。丁○○另意圖營利，於同日晚間八時十五分許，在上址與丙○○協議
    出售半錢八千元之第一級毒品海洛因予丙○○，販賣第一級毒品海洛因，惟未及
    交付之際，即為警在上址查獲，致丁○○販賣海洛因未能得逞。現場並經警扣得
    第一級毒品海洛因九包（毛重九．七公克）。
二、案經臺中市警察局第五分局報告臺灣臺中地方法院檢察署檢察官偵查起訴。
      理  由
一、訊據上訴人即被告丁○○（下稱被告）矢口否認有何販賣第一級毒品海洛因之犯
    行，辯稱：伊僅有轉讓毒品之犯行云云。經查：(一)、證人丙○○於警訊已坦承向
    被告價購毒品海洛因，供稱：「（查獲之違禁物是何人所有，做何用途？）都是
    丁○○的，丁○○是要拿海洛因出來賣我們的，我到丁○○家中時就已經在桌上
    ，我沒有注意那些東西，我只有看見丁○○拿出海洛因。我是到丁○○家中購買
    毒品的，我約在本年八月四日二十時許到場，我是和戊○○、甲○○一起去的。
    是的我們相約一起購買毒品，向丁○○購買。．．．今天我們去購買是新台幣八
    千元。」等語（見偵查卷第十七頁反面至十八頁）；又證人戊○○於警訊證稱：
    伊跟隨丙○○去向被告購買毒品，伊去時即看到桌上有毒品，伊至現場時見乙○○、賴宏明等二人剛要離開，他們二人也在地下室，係丙○○要向被告買毒品，
    找伊去作證，被告要賣陳某八千元，份量其不知情等語（見偵查卷第二十頁反面
    至第二十一頁），復於偵查中證稱：丙○○欲購買八千元，但尚未拿到毒品，毒
    品放在桌上即為警查獲等語（見偵查卷第五十一頁），其又於本院為相同內容之
    證述（見本院卷第六十八至七十一頁）；另證人甲○○於偵查中證稱：丙○○和
    被告講價錢，講到七千五百元、八千元，份量是半錢，扣案九包海洛因係自被告
    身上取出，丙○○要向被告買毒品，伊陪他們前往去找被告，丙○○與被告還在
    講價錢，扣案九包海洛因是被告拿出來供丙○○看貨用等語（見偵查卷第五十二
    至五十三、七十三至七十四頁）。上述三證人證述情節互核相符，且衡諸被告尚
    且無償提供毒品供證人丙○○、甲○○、戊○○等人施用，而證人丙○○、甲○○、戊○○等人與被告並無仇隙等恩怨糾葛，當無懷怨誣陷被告之理。是以證人
    丙○○於警訊時證述及證人甲○○、戊○○於警偵訊之證述指證證人丙○○向被
    告購買毒品一節均至為明確，尚難認有何重大矛盾瑕疵，應堪採信，被告辯以僅
    有轉讓毒品，並無販賣云云，顯係卸責之詞，不足採信。至於證人丙○○於偵審
    中、證人甲○○於審理中雖證稱被告並無販賣毒品之情事，證人丙○○於偵查中
    證稱：伊至被告處是要免費施用毒品云云，復於原審證稱：伊只是向被告要一點
    毒品施用，被告從小袋子裡拿出一小包毒品供其與戊○○、甲○○等人施用，另
    一大包毒品放在桌上，被告沒表示什麼，其等三人就在地下室施用毒品，施用完
    約一、二分鐘，警察就進來查獲云云；另證人甲○○於原審證稱：伊與丙○○等
    人至被告家中聊天，剛好被告家中有毒品，因此施用，當天丙○○和被告有聊天
    談過外面毒品之價格，只是隨口問問，並未討論向被告購買毒品事宜云云，惟證
    人丙○○至被告住處欲向其購買第一級毒品海洛因，證人甲○○、戊○○一同前
    往，被告與證人丙○○談妥半錢八千元，未及交付毒品即為警查獲之事實，業據
    證人丙○○於警訊時及證人甲○○、戊○○迭於警偵訊證述明確，是證人丙○○
    、甲○○事後翻異前供，顯係事後迴護被告之詞，不足採信。證人丙○○、戊○○、甲○○於警訊中另供稱：本案之前另有一次向被告購買海洛因云云，為被告
    所否認，該次未有何海洛因扣案可供佐證，尚不能據上開證人等證詞，不利被告
    之認定。(二)、被告復於原審辯稱：因乙○○將槍枝放在其住處，就要賣其毒品，
    吃定我的樣子，其不服氣，當時乙○○到其住處，其就向母親表示要報警，因其
    已遭通緝，也想連某遭制裁，因此報警，當日乙○○與賴宏明有至其住處，連某
    是拿毒品前來，是要賣其毒品，連某一連四日拿毒品前來出售，其拿二萬元向連
    某買二錢，第一次賣其一萬元，第二次賣一萬元，重量其不知道，第三次即是八
    月四日晚上（即查獲日），沒說要賣多少，丟了半錢就要收八千元，其錢沒給他
    ，叫連某等一下再來收錢，連某沒說什麼就走了，表示出去一下就過來收錢，遂
    與賴宏明離開，毒品是證人乙○○強迫給的，伊不想買，但乙○○強迫伊購買，
    丟了毒品給伊就要收一萬元，也不說多重云云。然而，證人乙○○於於警訊及檢
    察官偵查時不僅未承認出售毒品海洛因與被告，甚且供述其向被告購買毒品海洛
    因，有警訊及偵查筆錄可參（見偵查卷第十五、六十三頁），被告與乙○○二人
    相互指證對方販賣毒品供己施用，尚無足以渠等相互指訴遽為認定。又被告於警
    訊時供稱：伊每次向連某購買五包，代價五千元，其以每錢一萬六千元出售，其
    平均每日購買三至四次，記不清購買幾次云云，嗣供稱：查獲當日係以五千元向
    連某購得五包海洛因，交易完成云云，復於偵查中稱其自一週前向證人乙○○買
    毒品一、二十次，花了三萬元，買二錢半以上，他一次都賣我五千元五小包，就
    是五次，他賣了將近三十次即三十小包，復稱連某都是暫不收錢，其已付五千元
    左右，其他欠款需要時再向其拿取云云，被告或稱每日向證人乙○○購買三、四
    次，次數不記得云云，或稱一、二十次云云，或稱五次云云，或稱連續四日前來
    出售云云，復稱賣三次云云，其就購買金額、重量或稱每次五包五千元云云，或
    稱第一次賣一萬元，第二次賣一萬元，重量其不知道，第三次丟了半錢就要收八
    千元云云，而查獲當日或稱係以五千元購得五包，或稱：連某丟下半錢要八千元
    云云，多次供詞情節不一致而頗有出入，被告指乙○○係強迫被告購買毒品乙節
    ，並非可採，是以，販賣海洛因毒品與被告者，不能僅憑被告一方之供詞，即認
    為係乙○○。至於證人賴宏明於警訊證稱：「（你與乙○○進入丁○○家中時，
    屋內有何人在場，共進入幾次？當時進入時有甲○○、丙○○、戊○○、丁○○
    四人在場共進入二次，第二次在丁○○家門口就被警查獲。．．．（乙○○有無
    向丁○○購買過毒品？）我不知道。（你與乙○○進入丁○○屋內時有無看見麻
    將桌上之毒品、注射針筒？）有看見桌上毒品及注射針筒，也看見乙○○從褲子
    口袋放置一包毒品至桌上。」等語（見偵查卷第二十六至二十七頁），復於原審
    證稱：「我不認識丁○○，因為乙○○沒有車，因此請我在他過去丁○○家，到
    場後，我知道乙○○到該處地下室，到現場時我看到四個人，但我不認識，這四
    個人在講話並沒看到在吸毒，我與乙○○在場待了幾分鐘而已，乙○○到該處並
    無說明何事，我當時站在地下室樓梯口，只看到乙○○丟一包東西在桌上，之後
    乙○○就與丁○○說話，丁○○表示有朋友在場，一會兒就離開，請乙○○等一
    下再來，講話之後我與乙○○就離開到台中市第一廣場撞球場，後來乙○○打電
    話給丁○○，但電話不通，乙○○即表示再到丁○○家看看，我們到場，停車沒
    多久進入丁○○家中，正好遇到警察，警察問我們到這裡做何事，乙○○說要找
    他嬸嬸，警察就搜索我與乙○○身體，地點在屋內地下室門口，結果在乙○○身
    上有收到毒品。．．．（見到乙○○丟一包東西在地下室桌上外型如何？）乙○○從口袋拿出一包東西，該包東西就是小小包，以塑膠袋包著，是白色，但不是
    純白，當時乙○○並未向我表示是什麼東西，至於他與丁○○說什麼，我沒有注
    意，我只聽到丁○○說有朋友在場，等一下再談。（乙○○是拿出一包或多包東
    西？）他口袋只拿出一包而已。」等語（見原審卷第第三十二至三十四頁），依
    其所證述情節，乙○○取出之一小包物品，究竟是否為本案之毒品海洛因，未能
    證實，且警察在被告住處係查獲九包海洛因，與乙○○取出之一包物品，數量上
    明顯不符，不能據該證人證詞即認為乙○○販賣海洛因與被告。(三)、本件查獲過
    程經原審函查臺中市警察局第五分局結果，以被告係因案通緝中，轄區警員陳振
    勝多次到訪並佈線仍未緝獲，九十一年八月初被告之母向警員告密其子即被告業
    已返家，常邀集吸毒者至家中吸毒，履勸不聽，警方即派員查緝被告到案等情，
    有文昌派出所九十二年二月二十日警員陳振勝報告附於臺中市警察局第五分局九
    十二年三月四日中分五刑字第０九二０００四二七七函一份在卷可參（見原審卷
    第六十二至六十四頁），而證人陳振勝於原審證稱：伊報告所載之線民表示知道
    被告施用毒品之犯行，並未向警方表示被告有槍枝，亦未表示被告要配合警方辦
    案一事，待被告遭查獲後，被告方始主動表示願意配合警方辦案等語（見原審卷
    第七十三頁），顯見被告係因其母向警方通報被告施用毒品犯行，始為警查獲，
    並非因乙○○販賣毒品犯行而委由被告之母報警查獲。況且，被告如係因乙○○
    有諸多犯行意欲向警方告發，何需在其自行轉讓毒品供證人丙○○等人施用時報
    警，自陷己為警查獲其轉讓毒品等犯行；衡諸常情，毒品價格不菲，且販賣、持
    有、施用毒品均涉有刑責，乙○○豈有干冒不諱強迫販賣毒品予被告之理，被告
    應係為警查獲後始向警方供稱其毒品來源係向乙○○購得（無法認定被告確有供
    出毒品來源之事實，理由詳后）。(四)、此外，復有第一級毒品海洛因九包（毛重
    九．七公克）扣案可資佐證，而上開扣案毒品經警連同證人乙○○為警查獲時扣
    得毒品一包送驗結果，以送驗毒品十包均含第一級第六項毒品海洛因成分（合計
    淨重六．三九公克，包裝重四．四一公克，純度一一．八二％，純質淨重０．七
    六公克），有法務部調查局鑑驗通知書影本一份在卷可參（見偵查卷第八十三頁
    ）。近來政府為杜絕毒品氾濫，毒害人民，再三宣導教民眾遠離毒品、且媒體之
    報導即深且廣，對於毒品之禁絕，應為民眾所熟悉，而政府對於查緝施用、轉讓
    及販賣毒品無不嚴格執行，且販賣毒品罪更係重罪，設若無利可圖，衡情一般持
    有毒品者當不致輕易將持有之毒品交付他人，被告與丙○○約定以八千元之代價
    購取第一級毒品海洛因，被告顯有營利意圖甚明。被告販賣第一級毒品海洛因，
    惟未及交付，即為警查獲乙節事證明確，犯行至堪認定，被告所否認與辯解，無
    非卸責飾詞，核無可採，其犯行堪予認定，應依法論科。
二、核被告所為，係犯毒品危害防制條例第四條第五項、第一項販賣第一級毒品未遂
    罪。被告持有第一級毒品之低度行為，應為販賣之高度行為所吸收，不另論罪。
    被告固先向他人購買毒品後，再約定出售予丙○○，惟被告亦有施用毒品海洛因
    之習行，有台灣高等法院被告全國前案紀錄表在卷可稽，現亦在臺灣臺中戒治所
    強制戒治中，且尚無實據可證被告原係基於營利之意思販入毒品，被告就出售海
    洛因之金額及買賣標的物已有約定，然未及交付毒品即為警查獲，是其著手於販
    賣第一級毒品海洛因行為之實施，惟未生販賣既遂之結果，其犯罪尚屬未遂階段
    ，爰依刑法第二十六條前段規定，按既遂犯之刑度減輕其刑。原審以被告罪證明
    確，依法論罪科刑，固非無見，惟查：被告為警查獲後，供稱其毒品來源係向乙○○購得，但乙○○於警訊及檢察官偵查時不僅未承認出售毒品海洛因與被告，
    甚且供述其向被告購買毒品海洛因，有警訊及偵查筆錄可參（見偵查卷第十五、
    六十三頁），而乙○○迄未因關聯本案販賣毒品情節經檢察官偵查起訴，亦有台
    灣高等法院乙○○全國前案紀錄表在卷可稽（見本院卷第一一一至一一九頁），
    因此不能僅據被告之供詞即認定販賣海洛因之人即為乙○○，原判決未予詳查，
    遽認乙○○販賣海洛因與被告，進而以被告供承販賣毒品之人為乙○○，即其以
    被告供出毒品來源因而破獲，就被告所犯販賣第一級毒品未遂犯行依毒品危害防
    制條例第十七條減輕其刑，尚有未洽。被告上訴意旨否認販賣第一級毒品而指摘
    原判決不當，固無可取，惟原判決既有上述可議之處，自屬無可維持，應由本院
    將原判決關於販賣第一級毒品部分暨定執行刑，均撤銷改判。爰審酌被告販賣第
    一級毒品海洛因之犯行，戕害他人身體健康、危害社會安全，惡性非輕，就販賣
行為否認犯行，砌詞卸責，及犯後態度等一切情狀，量處被告販賣第一級毒品罪
    如主文第二項所示之刑。扣案之第一級毒品海洛因九包（毛重九．七公克）係毒
    品危害防制條例第二條第二項規定之第一級毒品，應依毒品危害防制條例第十八
    條第一項前段規定宣告沒收銷燬之。
據上論斷，應依刑事訴訟法第三百六十九條第一項前段、第三百六十四條、第二百九
十九條第一項前段，毒品危害防制條例第四條第五項、第一項、第十八條第一項前段
，刑法第十一條前段、第二十六條前段、第五十五條，判決如主文。
本案經檢察官吳經綸到庭執行職務。
中      華      民      國    九十二    年     十二     月      十      日
                                    臺灣高等法院臺中分院刑事第七庭
                                          審判長法  官  林  榮  龍
                                                法  官  黃  日  隆
                                                法  官  江  錫  麟
右正本證明與原本無異。
如不服本判決應於收受送達後十日內向本院提出上訴書狀，其未敘述上訴之理由者並
得於提起上訴後十日內向本院補提理由書（均須按他造當事人之人數附繕本）。
                                                書記官  陳  振  海
中      華      民      國      九十二   年     十二      月    十一    日
附錄本案論罪科刑法條：
毒品危害防制條例第四條：
  製造、運輸、販賣第一級毒品者，處死刑或無期徒刑；處無期徒刑者，得併科新臺
  幣一千萬元以下罰金。
  製造、運輸、販賣第二級毒品者，處無期徒刑或七年以上有期徒刑，得併科新臺幣
  七百萬元以下罰金。
  製造、運輸、販賣第三級毒品者，處五年以上有期徒刑，得併科新臺幣五百萬元以
  下罰金。
  製造、運輸、販賣專供製造或施用毒品之器具者，處一年以上七年以下有期徒刑，
  得併科新臺幣一百萬元以下罰金。
  前四項之未遂犯罰之。                                                  Ｉ


司法院資訊處製作；財團法人民間司法改革基金會備份。
